【裁判字號】    99,鑑,11850
【裁判日期】    991203
【裁判案由】    違法
【裁判全文】
公務員懲戒委員會議決書          99  年度鑑字第 11850  號
被付懲戒人  虞正華
上列被付懲戒人因違法案件經臺北市政府送請審議本會議決如下
    主  文
虞正華降壹級改敘。
    事  實
臺北市政府移送意旨：
一、被付懲戒人虞正華（下稱虞員）係本府警察局刑事警察大隊
    組員，前於 97 年 8  月 16、19 等日，簽發支票 2  紙，
    經臻誠建設股份有限公司於 97 年 8  月 22 日提示而不獲
    兌現，乃向臺灣板橋地方法院聲請對虞員核發支付命令，並
    經該院 98 年 1  月 20 日 97 年度板簡字第 3163 號判決
    虞員應給付該公司新臺幣 100  萬元票款及利息並得假執行
    。嗣該公司將債權讓與宋進臻（以下簡稱宋民），該民即持
    前揭判決向臺灣臺北地方法院聲請假執行，並經該院 98 年
    3 月 2  日 98 年度司執字第 15497  號執行命令查扣虞員
    每月薪資三分之一。虞員為免財產遭強制執行，於收受執行
    命令後，除向臺灣板橋地方法院聲明異議，並以簽發本票 7
    紙交付黃耀輝（以下簡稱黃民）方式虛構債權，再由黃民持
    向臺灣臺北地方法院聲請本票裁定，使承辦法官將不實債權
    登載於該院 97 年度票字第 34737  號本票裁定之附表內。
    嗣後虞員將受假執行之際，旋由黃民以前揭本票裁定債權，
    向臺北地方法院民事執行處聲請強制執行，使該執行處承辦
    書記官、司法事務官將黃民列為債權人，登載該院 98 年司
    執字第 10266  號執行命令內處分虞員之財產，惟宋民認已
    致生損害其債權，爰以虞員等 2  人涉嫌共同偽造文書、毀
    損債權罪嫌，具狀向臺灣臺北地方院檢察署提起告訴。
二、案經臺灣臺北地方法院檢察署檢察官 98 年 10 月 16 日
    98  年度偵字第 21881  號不起訴處分（證據 1），嗣後告
    訴人宋民聲請再議，經臺灣高等法院檢察署檢察長發回續行
    偵查，並經臺灣臺北地方法院檢察署檢察官以 99 年 4  月
    9 日 98 年度偵續字第 962  號起訴書（證據 2），將虞員
    等 2  人以使公務員登載不實等罪嫌提起公訴。嗣經臺灣臺
    北地方法院 99 年 7  月 23 日 99 年度易字第 1176 號刑
    事判決：「虞正華共同以詐術得財產上不法利益，處有期徒
    刑伍月，如易科罰金，以新臺幣壹仟元折算一日。緩刑貳年
    」，並於 99 年 8  月 16 日判決確定（證據 3、4 ）。案
    經警察局刑事警察大隊考績委員會 99 年度第 15 次會議決
    議（附件 1），依公務員懲戒法相關規定，將虞員移付懲戒
    ，業報經內政部警政署 99 年 10 月 26 日書函核復准予照
    辦（附件 2）。
三、查「公務員懲戒法」第 2  條規定：「公務員有左列各款情
    事之一者，應受懲戒：1.違法。2.廢弛職務或其他失職行為
    」，暨第 19 條略以：「…認為所屬公務員有第二條所定情
    事者，應備文聲敘事由，連同證據送請監察院審查。但對於
    所屬九職等或相當於九職等以下之公務員，得逕送公務員懲
    戒委員會審議」，審酌本案虞員確有違法應受懲戒情事，爰
    依規定移請貴會審議。
四、證據（均影本在卷）：
    1.臺灣臺北地方法院檢察署檢察官 98 年 10 月 16 日 98
      年度偵字第 21881  號不起訴處分書。
    2.臺灣臺北地方法院檢察署檢察官 99 年 4  月 9  日 98
      年度偵續字第 962  號起訴書。
    3.臺灣臺北地方法院 99 年 7  月 23 日 99 年度易字第
      1176  號刑事判決。
    4.臺灣臺北地方法院 99 年 8  月 19 日北院木刑往 99 易
      1176  字第 0990011122 號函。
五、附件（均影本在卷）：
    1.臺北市政府警察局刑事警察大隊 99 年度第 15 次考績委
      員會會議決議。
    2.內政部警政署 99 年 10 月 26 日警署人字第
      0990154256  號書函。
被付懲戒人虞正華申辯意旨：
首先對臺北市政府之「公務員懲戒案件移送書」，有關違法失職
事項第一項提出澄清說明如下：
「第一項被付懲戒人虞正華於 97 年 8  月 16 日、19  日簽發
支票 2  紙，經臻誠建設股份有限公司提示不獲兌現…；」：申
辯人未曾簽發支票與「臻誠建設公司」，該公司持有之支票係遭
人冒用盜開，於 97 年 8  月 7  日委託律師發函請求返還申辯
人所有國泰世華銀行埔墘分行支票存款 000000000000 印證章乙
枚及活期存款簿、支票 52 張（內含臻誠建設公司所持有之兩張
）（證一）。並於 97 年 8  月 21 日向警方報案，板橋地檢署
開庭偵查（97  年度核交字第 1688 號），雖經數次開庭檢察官
認案屬民事範疇，於 98 年 9  月 14 日以 97 年度偵字第
30722 處分不起訴在案。申辯人又聲請再議（板橋地檢署 98 年
偵續字第 642  號）（證二）。未經開庭又不起訴處分，申辯人
再聲請再議，遭高院以聲請逾法定期間駁回（證三）。臻誠建設
公司所持有之支票係「葉秀敏」所開立交付臻誠公司負責人－宋
進臻，詳見臺灣板橋地方法院 98 年 12 月 30 日 97 年度重訴
字第 564  號民事判決第 34-39  頁（證四），非臺北市政府移
送書所言為申辯人所開立，合先敘明。
為受懲戒事件，申辯如下：
一、緣由：
    95  年間申辯人至刑事警察局偵辦刑案，經警大同學介紹一
    位「慈濟葉師姐」認識，這位師姐亦有至申辯人服務單位－
    北市刑大收取「慈濟功德款」；該年 6  月間葉師姐告訴申
    辯人說是其友人公司有急用欠現金向申辯人調錢；在信任「
    慈濟人」的心態下，放心借貸。不料擔保票據無法兌現，「
    慈濟葉師姐」遂以其多年經營拖車生意經驗保證可以將所借
    出之金錢取回，但要再出資購買拖車，並交由其營運作條件
    。未經審慎考量下，貸款承購拖車，因具公務人員身分不便
    參與拖車營運，完全信任「葉師姐」情形下，交由「葉師姐
    」經營。
    未料其居心叵測，一再向申辯人叫苦無資金週轉，若不再提
    供資金恐拖車會被貸款銀行取回拍賣。迫於無奈，又至銀行
    辦理信用貸款供其資金調度。
    至 97 年又以經營困難為由，要申辯人辦理支票供其週轉之
    用。又在信任「慈濟人」的心態及恐名下資產遭銀行法拍複
    雜之情境下，向銀行辦理支存戶開立支票，供「葉師姐」資
    金週轉之用。惟經雙方協議不可未經申辯人同意擅自開立支
    票予他人。
    97  年 5  月間申辯人多次接獲「靠行」之松信交通公司來
    電告知積欠「靠行費」、「保險費」、「交通罰款」等費用
    達數百萬元之譜，令人起疑。經轉告葉師姐，卻置之不理，
    經營數年之款項有遭侵吞之可能。97  年 6  月起私下調閱
    相關資金流向資料，赫然發現「葉師姐」竟將營運之款項，
    以「五鬼搬運」方式，私下盜開申辯人支票，對外宣稱可增
    加營運購買「挖土機」，卻將數部「挖土機」登記於其友人
    楊景川（事後查知係多項偽文、票據前科犯）名下。
    97  年 7  月底加油站、車行告知「葉師姐」積欠數百萬元
    之油款、修車款項。申辯人急找「葉師姐」，但無法連絡上
    。8 月初銀行陸續來電告知存款不足跳票，深感情形嚴重，
    先委託律師發律師信告知請求返還支存印證章、存摺、支票
    等物，不料深獲人民信賴之「慈濟人」竟然如此包藏私心，
    侵吞款項，盜用支票，使申辯人信用破產，深陷困境。
二、97  年 8  月間除向板橋地檢署提告外，「葉師姐」所開立
    申辯人支票亦陸續跳票，其中開立予「臻誠建設公司」兩張
    ，持有人向板橋地院聲請支付命令，經查該公司負責人－宋
    進臻係「葉師姐」之舊識。另三張開予－葉錦源亦向板橋地
    方法院聲請支付命令，經查「葉錦源」係「葉師姐」之胞弟
    。金流顯可疑，惟板橋地檢署未深入追查資金流向，以民事
    糾葛為由結案。令人深感遺憾。另板橋地院民事庭認為「葉
    師姐」之舊識、胞弟係善意之第三人，申辯人仍須依票據法
    擔給付之責任。該兩人向臺北地檢署民事執行處聲請強制扣
    薪 1/3。
三、申辯人從事公務二十餘年，抱著「身在公門好修行的信念」
    ，專心偵辦刑案就是幫助弱者，戴著「慈濟」假面具之葉師
    姐利用申辯人對「慈濟人」的信任，設下圈套。挪用侵占款
    項，盜開支票，竟慫恿舊識金主、胞弟，持其所開立申辯人
    之支票向法院聲請支付命令，強制扣我賴以維生的薪資。
    因申辯人母親久病臥床長期需住療養院照顧，每月支付相當
    金額醫療費用，女兒就讀私立大學在外，亦每月支付生活開
    支，太太雖有就業但薪資微薄，兒子服役中，現遭扣薪，家
    境陷入困境中。一來無法支付母親療養院費用（未能盡孝）
    ，二來女兒就學生活費用籌措困難，感嘆如何「為人子、為
    人父」！
四、在家庭陷入困境時，將上情告知委任律師（現仍積欠律師費
    中），律師建議不妨先以「賭債」來共同分配 1/3  薪資，
    待刑事官司判決，再行民事訟訴撤銷。在情急且未審慎考慮
    後果情形下，聽從了曾任法官之律師建議，請友人以「賭債
    」向法院聲請支付命令，與宋進臻、葉錦源等二人共同參與
    分配薪資 1/3。
五、自從市警局知有上情後，立即將申辯人調離「非主管職務」
    擔任單純內勤工作，督察單位介入調查「涉足不當場所」賭
    博財物情節，並列「教育輔導」對象，及認虛偽陳述有損警
    譽予以行政處分；申辯人深感後悔，作了上述之事遭受機關
    的處置；但以遭「慈濟人」之「受害者」角度來衡量此事，
    申辯人甘心受罰。
六、綜上所述，懇求再懇求各位委員，能體恤上情，給申辯人自
    新的機會，望各位委員能從輕處分，讓申辯人繼續有能力償
    還債務，照顧母親、撫養家小，不勝感激。
七、證據（均影本在卷）：
    1.常勝法律事務所 97 年 8  月 7  日致葉秀敏函。
    2.臺灣板橋地方法院檢察署檢察官 98 年度偵續字第 642
      號不起訴處分書。
    3.臺灣高等法院檢察署 99 年 5  月 1  日檢紀玉字第
      0990000507  號函。
    4.臺灣板橋地方法院 97 年度重訴字第 564  號民事判決（
      部分）。
    理  由
被付懲戒人虞正華係臺北市政府警察局刑事警察大隊組員，前於
97  年 8  月 16 日、19  日簽發如附表一所示之支票 2  紙，
由案外人臻城建設股份有限公司（下稱臻城公司）於 97 年 8
月 22 日提示而不獲兌現，臻城公司乃向臺灣板橋地方法院（下
稱板橋地院）聲請對被付懲戒人核發支付命令，經被付懲戒人聲
明異議後，由板橋地院於 98 年 1  月 20 日以 97 年度板簡字
第 3163 號判決被付懲戒人應給付臻誠公司前開新臺幣（下同）
100 萬元之票款及利息並得假執行，臻誠公司旋將上開債權讓與
告訴人宋進臻。嗣告訴人於 98 年 2  月 24 日持上開板橋地院
97  年度板簡字第 3163 號判決向臺灣臺北地方法院（下稱臺北
地院）聲請假執行，臺北地院於 98 年 3  月 2  日以 98 年度
司執字第 15497  號執行命令查扣被付懲戒人在第三人臺北市政
府警察局刑事警察大隊每月應領薪資 1/3。詎被付懲戒人為免其
財產日後遭告訴人強制執行，明知其與黃耀輝並無債權債務關係
，竟與黃耀輝共同基於行使使公務員登載不實公文書、意圖為自
己不法所有之犯意聯絡，由被付懲戒人於不詳時、地簽發如附表
二所示之本票 7  紙，於其上虛偽填載發票日、到期日、受款人
黃耀輝、面額等事項（詳如附表二所示）後，交由黃耀輝以債權
人名義持向臺北地院聲請本票裁定強制執行，使不知情之臺北地
院法官將黃耀輝對被付懲戒人如附表二編號 1  至 6  所示之本
票債權本金合計 499  萬 5  千元暨法定遲延利息等不實事項，
登載於職務上所掌之民事裁定公文書，而於 97 年 10 月 15 日
為本票准予強制執行之裁定（97  年度票字第 34737  號，其內
容漏載如附表二編號 7  所示之本票債權）；進而由黃耀輝於
98  年 2  月 9  日持該裁定為執行名義，向臺北地院民事執行
處行使，聲請對被付懲戒人向臺北市政府警察局刑事警察大隊每
月應領薪資之三分之一為強制執行（98  年度司執字第 10266
號），使臺北地院民事執行處書記官、司法事務官陷於錯誤，而
於同年月 10 日以北院隆九八司執宙字第 10266  號行文臺北市
政府警察局刑事警察大隊，就被付懲戒人每月應領之薪資債權為
扣押，並於同年 5  月 11 日、同年 6  月 22 日將前揭不實之
債權事項，登載於職務上所掌之北院隆九八司執宙字第 10266
號執行命令公文書，而將被付懲戒人對臺北市政府警察局刑事警
察大隊之薪資債權在 499  萬 5  千元之範圍內移轉予黃耀輝，
並同意黃耀輝按其債權比例在被付懲戒人每月薪資三分之一範圍
內，逕向臺北市政府警察局刑事警察大隊收取之，被付懲戒人及
黃耀輝因而以黃耀輝名義詐得該等薪資債權之財產上不法利益，
足以生損害於臺北地院對本票裁定強制執行、核發執行命令及強
制執行之正確性暨宋進臻之權益。
案經臺灣臺北地方法院檢察署檢察官提起公訴，嗣於臺北地院準
備程序中被付懲戒人就被訴事實為有罪之陳述，經該院合議庭裁
定改行簡式審判程序判決，論以被付懲戒人共同意圖為自己不法
之所有，以詐術得財產上不法之利益罪，處有期徒刑伍月，如易
科罰金，以新臺幣壹仟元折算壹日。緩刑貳年，並應於 99 年 9
月 30 日向宋進臻支付新臺幣貳拾伍萬元，暨於 99 年 12 月
31  日向宋進臻支付新臺幣貳拾伍萬元。於 99 年 8  月 16 日
確定在案。
上開事實，有臺灣臺北地方法院檢察署檢察官 98 年度偵續字第
962 號起訴書、臺北地院 99 年度易字第 1176 號刑事判決及同
院 99 年 8  月 19 日北院木刑往 99 易 1176 字第
0990011122  號函（敘明判決確定日期）等影本附卷可稽。被付
懲戒人申辯意旨雖稱：臻城公司所持之前開 2  紙支票係由葉秀
敏所開立交付該公司負責人宋進臻，非渠所簽發云云，並提出板
橋地院 97 年度重訴字第 564  號民事判決部分影本為據，惟該
民事判決係認定被付懲戒人與葉秀敏合夥經營拖車生意，故由被
付懲戒人具名申請支票授權葉秀敏開票使用，嗣被付懲戒人雖退
出經營，但仍改由葉秀敏以借用方式使用該支票、存摺及印鑑，
故支票雖為葉秀敏所簽發，被付懲戒人仍應依支票文義負授權之
發票人責任。（見被付懲戒人申辯書所附證四該民事判決第 34
頁、第 35 頁），所辯並不能據以卸責，另所提常勝法律事務所
函、臺灣板橋地方法院檢察署檢察官 98 年度偵續字第 642  號
不起訴處分書、臺灣高等法院檢察署 99 年 5  月 11 日檢紀玉
字第 0990000507 號函等影本，則僅能證明被付懲戒人曾有委託
律師發函請求葉秀敏返還支票、印鑑、存摺及曾對葉秀敏提出詐
欺告訴，業經檢察官為不起訴處分與聲請再議被駁回確定之事實
，均不足資為解免應負咎責之論據。被付懲戒人違法事證，至為
明確。核其所為，除觸犯刑法外，並有違公務員服務法第 5  條
所定，公務員應誠實清廉之旨，應依法酌情議處。
據上論結，被付懲戒人虞正華有公務員懲戒法第 2  條第 1  款
情事，應受懲戒，爰依同法第 24 條前段、第 9  條第 1  項第
3 款及第 13 條議決如主文。
中    華    民    國    99    年    12    月    3     日
                    公務員懲戒委員會
                          主席委員長  謝  文  定
                              委  員  朱  瓊  華
                              委  員  洪  政  雄
                              委  員  林  開  任
                              委  員  許  國  宏
                              委  員  吳      敦
                              委  員  張  連  財
                              委  員  林  堭  儀
                              委  員  楊  隆  順
                              委  員  黃  水  通
                              委  員  沈  守  敬
                              委  員  彭  鳳  至
以上正本證明與原本無異。
中    華    民    國    99    年    12    月    6     日
                              書記官  李  唐  聿
附表一：
┌──┬─────────┬────┬─────┬─────────┐
│編號│      發票日      │  面額  │支票號碼  │      付款人      │
├──┼─────────┼────┼─────┼─────────┤
│ 1  │97  年 8  月 16 日│50  萬元│VB0000000 │國泰世華商業銀行埔│
│    │                  │        │          │墘分行            │
├──┼─────────┼────┼─────┼─────────┤
│ 2  │97  年 8  月 19 日│50  萬元│VB0000000 │同上              │
└──┴─────────┴────┴─────┴─────────┘
附表二：
┌──┬─────┬───────┬─────┬──────────┐
│編號│  發票日  │    面額      │  到期日  │      本票號碼      │
├──┼─────┼───────┼─────┼──────────┤
│ 1  │  95.7.1  │  100 萬元    │  95.8.2  │      TH0000000     │
├──┼─────┼───────┼─────┼──────────┤
│ 2  │  95.7.10 │   55 萬元    │  95.8.8  │      TH0000000     │
├──┼─────┼───────┼─────┼──────────┤
│ 3  │  96.2.17 │ 47 萬 5  千元│  96.2.22 │      TH0000000     │
├──┼─────┼───────┼─────┼──────────┤
│ 4  │  96.2.23 │   82 萬元    │  96.2.27 │      TH0000000     │
├──┼─────┼───────┼─────┼──────────┤
│ 5  │  96.2.28 │  130 萬元    │  96.3.5  │      TH0000000     │
├──┼─────┼───────┼─────┼──────────┤
│ 6  │  97.7.1  │   85 萬元    │  96.7.30 │      CH698531      │
├──┼─────┼───────┼─────┼──────────┤
│ 7  │  97.8.10 │  124 萬元    │  97.8.30 │      CH698536      │
└──┴─────┴───────┴─────┴──────────┘

司法院資訊處製作；財團法人民間司法改革基金會備份。
